臺灣高等法院刑事裁定
111年度抗字第368號
抗  告  人  顏瑞德





上列抗告人即受刑人因聲請定其應執行刑案件，不服臺灣新北地
方法院中華民國110年2月7日裁定（110年度聲字第4012號），提
起抗告，本院裁定如下：
    主  文
抗告駁回。
    理  由
一、原裁定意旨略以：抗告人即受刑人顏瑞德因犯毒品危害防制
    條例等案件，先後經法院判處如附表所示之刑確定在案。其
    中附表編號3至7、9所示之罪屬不得易科罰金之罪，編號1至
    2、8則屬得易科罰金之罪，本件受刑人已請求檢察官就附表
    所示之罪聲請合併定應執行刑，合於刑法第50條第2項規定
    ，經原審審核認檢察官聲請為正當，兼衡責罰相當與刑罰經
    濟之原則、受刑人所犯罪質、行為次數、犯罪時間、對受刑
    人施以矯正之必要性、所犯數罪為整體非難評價，並貫徹刑
    法量刑公平正義理念之內部或外部界限，及受刑人表示對法
    院定應執行刑無意見，就受刑人所犯附表所示之罪，定其應
    執行有期徒刑6年10月等語。
二、抗告意旨略以：
　㈠94年刪除刑法第56條連續犯之規定，於95年7月1日改以實施
    一罪一罰規定代之。惟對於部分習慣犯、成癮犯等犯罪人，
    是否會因一罪一罰後再數罪併罰，而致刑罰過重，產生行輕
    法重之不合理現象，例如殺人犯，除惡性重大者外，往往獲
    判15年上下不等之刑期，有與被害人家屬和解者更輕；然其
    罪行之損害為惡性，於公平正義或比例原則，在社會情感各
    層面而言，顯難與殺人犯之罪刑鉅惡傷害程度可堪比擬，且
    往往因一罪一罰被法院判處10餘年甚至20年之重刑，其對法
    律所著重之基本比例原則而言實有違悖。有鑑於此，各級法
    院對所轄數罪併罰應更定執行之裁定，仍有諸多似採連續犯
    、概括犯意之客觀認定作為裁量參據，以免失之不公，各級
    法院對數罪併罰呈公允性裁定之案例如下：台中地院98年度
    易字第2067號恐嚇與詐欺罪，判處有期徒刑共計24年1月，
    定應執行3年4月、新竹地院98年度聲字第2535號裁定，毒品
    與竊盜等罪原判處有期徒刑共計3年6月，定應執行1年10月
    、本院97年度上訴字第5195號強盜罪，判處有期徒刑共計13
    2年8月，定執行8年。揆諸上述案例，於廢除連續犯後，對
    連續犯相同罪刑，且於時間緊密行為者，雖依法以一罪一罰
    規定相繩，然於定應執行刑或審核數罪併罰更定應執行刑時
    ，莫不抱以寬憫恕懷較合乎公平、比例原則。　
　㈡數罪併罰定其應執行刑之際，自應再為應執行之刑的決定，
    亦屬一種特別的量刑過程，是再次對於同一行為人責任的檢
    視。合併刑之宣告，屬一種對犯罪人本身及其所犯之各種犯
    罪得綜合判斷，應注意行為人從其犯數罪所反映的人格特性
    ，及考量刑法目的相關刑事政策，妥為宣告。因此是否為被
    告長期性監禁宣告的同時，應一併考量被告犯案情節對於社
    會之衝擊，並注意此舉是否造成被告更生絕望之心理影響，
    使得被告人格遭受完全性的抹滅。換言之，必須考量刑罰手
    段的相當性，儘量選擇能使受刑人復歸社會生活之刑罰方法
    。法官無法以所謂「治亂世用重典」之理由，加重刑罰以圖
    遏止歪風，就人性尊嚴及人權的思想而言，以加重被告刑罰
    作為達到阻嚇其他人犯罪之手段，被告若淪為教化社會大眾
    的工具，喪失了做為一個人的主體性，均與我國刑事政策之
    立法有違，即構成最高法院所揭示「內部界限」之意義。抗
    告人連續犯下多起毒品罪，固屬咎由自取，然以抗告人所犯
    罪行情狀，竟獲判如同殺害人命之重刑，實嫌過苛，懇請給
    予抗告人改過向善之機會，賜與從新從輕之裁定云云。
三、按裁判確定前犯數罪者，併合處罰之；數罪併罰，有二裁判
    以上者，依刑法第51條之規定，定其應執行之刑；又宣告多
    數有期徒刑，於各刑中之最長期以上，各刑合併之刑期以下
    定其刑期，但不得逾30年；宣告多數罰金者，於各刑中之最
    多額以上，各刑合併之金額以下，定其金額；刑法第50條第
    1項本文、第53條、第51條第5款、第7款分別定有明文。次
    按，法律上屬於自由裁量之事項，有其外部性界限及內部性
    界限，並非概無拘束。依據法律之具體規定，法院應在其範
    圍選擇為適當之裁判者，為外部性界限；而法院為裁判時，
    應考量法律之目的，及法律秩序之理念所在者，為內部性界
    限。法院為裁判時，二者均不得有所逾越（最高法院80年台
    非字第473號判例意旨參照）。又按數罪併罰之定應執行之
    刑，係出於刑罰經濟與責罰相當之考量，並非予以犯罪行為
    人或受刑人不當之利益，為一種特別的量刑過程，相較於刑
    法第57條所定科刑時應審酌之事項係對一般犯罪行為之裁量
    ，定應執行刑之宣告，乃對犯罪行為人本身及所犯各罪之總
    檢視，除應考量行為人所犯數罪反應出之人格特性，並應權
    衡審酌行為人之責任與整體刑法目的及相關刑事政策，在量
    刑權之法律拘束性原則下，依刑法第51條第5款之規定，採
    限制加重原則，並應受法秩序理念規範之比例原則、平等原
    則、責罰相當原則、重複評價禁止原則等自由裁量權之內部
    抽象價值要求界限之支配，使以輕重得宜，罰當其責，俾符
    合法律授與裁量權之目的，以區別數罪併罰與單純數罪之不
    同，兼顧刑罰衡平原則。個案之裁量判斷，除非有全然喪失
    權衡意義或其裁量行使顯然有違比例、平等諸原則之裁量權
    濫用之情形，否則縱屬犯罪類型雷同，仍不得將不同案件裁
    量之行使比附援引為本案之量刑輕重比較，以視為判斷法官
    本於依法獨立審判之授權所為之量情裁奪有否裁量濫用之情
    事。此與所謂相同事務應為相同處理，始符合比例原則與平
    等原則之概念，迥然有別（最高法院100年度台抗字第440號
    裁定、100年度台上字第21號判決意旨參照）。
四、經查：
  ㈠原審以抗告人犯如附表所示之罪，先後經判處如附表所示之
    刑，均已確定在案，有各該判決書及本院被告前案紀錄表附
    卷可稽，符合數罪併罰規定，經審核認檢察官之聲請為正當
    ，就抗告人所犯如附表所示之罪，定其應執行有期徒刑6年1
    0月，係在附表各刑中之最長期有期徒刑2年2月以上，各刑
    合併之刑期有期徒刑9年6月以下。又抗告人所犯如附表編號
    1至2所示之罪，前經臺灣新北地方法院以109年度聲字第271
    2號裁定應執行有期徒刑3月；附表編號3至5所示之罪，經臺
    灣士林地方法院以109年度審訴緝字第10號判處應執行有期
    徒刑3年。原審裁定抗告人應執行刑有期徒刑6年10月，亦未
    逾越附表編號1至2、編號3至5所示之罪分別定應執行刑後之
    刑期，加計附表編號6至9所示之罪之宣告刑（合計為有期徒
    刑9年），亦即以附表編號3至5所示之罪所定應執行刑之最
    長期為下限（即有期徒刑3年），各刑合併之刑期為上限（
    即有期徒刑9年）。原審之裁量，核無逾越刑法第51條第5款
    所定之外部界限，且為貫徹刑法量刑公平正義之理念，適用
    「限制加重原則」之量刑原理，對抗告人給予適度之刑罰折
    扣，亦未逾越法律之規範目的及法律秩序理念規範之比例原
    則、平等原則、責罰相當原則、重複評價禁止原則等自由裁
    量之內部界限，當屬法院於個案中職權之適法行使，揆諸前
    開規定及裁判意旨說明，並無濫用裁量權等違法或不當之處
    。綜衡卷內事證及抗告人所犯數罪類型、次數、非難重複程
    度等情形，原審所定應執行之刑並未逾越法律所規定之範圍
    。且附表編號1至2、附表編號3至5所示之罪，於先前分別定
    應執行刑時，均已受相當比例之減輕優惠，原審再為定其應
    執行之刑時，核無明顯過重而違背比例原則或公平正義之情
    形，亦無違背整體法律秩序之理念及法律規範之目的，核屬
    原審法院定刑職權之適法行使，自不得任意指為不當。
  ㈡抗告人所犯如附表編號1至2、6、9所示各罪，均為毒品相關
    犯罪；附表編號3至5、7至8所示之罪，均為詐欺罪，原審適
    用「限制加重原則」之量刑原理，所定應執行刑，業予適度
    之刑罰折扣。至抗告意旨所舉案件，其犯罪類型、情節與抗
    告人附表所示各罪未盡相同，自不得將不同案件裁量之行使
    比附援引為本案之量刑輕重比較，以視為判斷法官本於依法
    獨立審判之授權所為之量刑裁奪有否裁量濫用之情事。抗告
    意旨據此指摘原裁定不當，請求從輕或更有利於抗告人之裁
    定，自非可採。
五、綜上所述，原審裁定抗告人所犯如附表所示之罪，定其應執
    行刑有期徒刑6年10月，未逾越法律外部性界限及內部性界
    限，屬法院裁量職權之適法行使，並無違誤或不當。抗告人
    猶執前詞，提起抗告，為無理由，應予駁回。
據上論斷，應依刑事訴訟法第412條，裁定如主文。
中　　華　　民　　國　　111 　年　　3 　　月　　16　　日
                  刑事第九庭    審判長法　官  潘翠雪
                                      法　官  陳信旗
                                      法　官  俞秀美
以上正本證明與原本無異。
如不服本裁定，應於收受送達後五日內向本院提出再抗告狀。
                                      書記官  謝崴瀚
中　　華　　民　　國　　111 　年　　3 　　月　　17　　日
附表：
編         號  1 2 3 罪          名  毒品危害防制條例 （施用第二級毒品） 毒品危害防制條例 （施用第二級毒品） 詐欺 宣    告    刑  有期徒刑2月，如易科罰金，以新臺幣1000元折算1日 有期徒刑2月，如易科罰金，以新臺幣1000元折算1日 有期徒刑1年6月 犯  罪  日  期  108/10/18 108/09/16 108/09/09-108/09/10 偵查(自訴)機關年  度  案  號  臺北地檢108年度毒偵字第3750號 新北地檢108年度毒偵字第6442號 士林地檢108年度偵字第14326號  最  後 事實審 法   院 臺北地院 新北地院 士林地院  案 　號 109年度簡字第 276號 109年度簡字第 1491號 109年度審訴緝字第 10號  判決日期 109/02/10 109/04/06 109/12/28  確 定 判 決 法    院 臺北地院 新北地院 士林地院  案    號 109年度簡字第 276號 109年度簡字第 1491號 109年度審訴緝字第 10號  判    決 確定日期 109/05/05 109/06/15 110/03/19 是否為得易科 罰 金 之 案 件  是 是 否  備       註  臺北地檢109年度執字第2818號 新北地檢109年度執字第8411號 士林地檢110年度執字第2138號   編號1、2經新北地院109年度聲字第2712號裁定應執行有期徒刑3月（已執畢）  編號3-5經士林地院109年度審訴緝字第10號判決定應執行有期徒刑3年 
編         號  4 5 6 罪          名  詐欺 詐欺（未遂） 毒品危害防制條例 （販賣第二級毒品未遂） 宣    告    刑  有期徒刑1年3月 有期徒刑8月 有期徒刑2年 犯  罪  日  期  108/09/19 108/09/19 109/01/02 偵查(自訴)機關年  度  案  號  士林地檢108年度偵字第14326號 士林地檢108年度偵字第14326號 新北地檢109年度偵字第3408號、109年度毒偵字第3437號  最  後 事實審 法    院 士林地院 士林地院 新北地院  案  　號 109年度審訴緝字第 10號 109年度審訴緝字第 10號 109年度訴字第 825號  判決日期 109/12/28 109/12/28 109/10/26  確 定 判 決 法    院 士林地院 士林地院 臺灣高院  案    號 109年度審訴緝字第 10號 109年度審訴緝字第 10號 110年度上訴字第 278號  判    決 確定日期 110/03/19 110/03/19 110/04/27 是否為得易科 罰 金 之 案 件  否 否 否  備       註  士林地檢110年度執字第2138號  新北地檢110年度執字第4881號   編號3-5經士林地院109年度審訴緝字第10號判決定應執行有期徒刑3年   
編         號  7 8 9 罪          名  詐欺 詐欺（幫助詐欺） 毒品危害防制條例 （販賣第三級毒品未遂） 宣    告    刑  有期徒刑1年4月 有期徒刑3月，如易科罰金，以新臺幣1000元折算1日 有期徒刑2年2月 犯  罪  日  期  108/08/27 108/08/31-108/09/13 108/11/16 偵查(自訴)機關年  度  案  號  新北地檢108年度偵字第30718號 新北地檢109偵緝字第1204至1207、1217號，桃園地檢108偵字第30562號、109偵字第3402、5428號、臺中地檢109偵字第12435號 新北地檢108年度偵字第36506號、109年度毒偵字第788號  最  後 事實審 法    院 臺灣高院 新北地院 新北地院  案  　號 109年度上訴字第 4606號 109年度審易字第 1284號 110年度訴緝字第 31號  判決日期 110/04/21 109/11/26 110/08/06  確 定 判 決 法    院 臺灣高院 新北地院 新北地院  案    號 109年度上訴字第 4606號 109年度審易字第 1284號 110年度訴緝字第 31號  判    決 確定日期 110/06/28 110/06/22 110/09/17 是否為得易科 罰 金 之 案 件  否 是 否  備       註  新北地檢110年度執字第6044號 新北地檢110年度執字第6078號 新北地檢110年度執字第8736號